【裁判字號】    92,交易,237
【裁判日期】    920910
【裁判案由】    業務過失傷害
【裁判全文】
臺灣臺北地方法院刑事判決                        九十二年度交易字第二三七號
    公  訴  人  臺灣臺北地方法院檢察署檢察官
    被      告  丁○○  男  五.
    選任辯護人  龔君彥律師
右列被告因業務過失傷害案件，經檢察官提起公訴（九十二年度偵緝字第五一九號）
，本院判決如左：
    主  文
丁○○從事業務之人，因業務上之過失傷害人，處有期徒刑月，如易科罰金以佰
元折算壹日。
    事  實
一、丁○○領有大貨車職業駕駛執照，為址設台北縣新店市○○路六十四之一號順益
    起重行之司機，平日操作機械式吊車並將該吊車駛至施工地點，以駕駛該機械式
    吊車行駛於道路為其附隨業務，為從事駕駛業務之人。其明知機械吊車因體積過
    於龐大，行駛在一般道路將影響其他車輛之通行，本應注意須遵守限行道路規定
    繞道行駛，以避免危險之發生，且其所駕駛之吊車本非屬汽車範圍，除依道路交
    通安全規則第八十三條第一項領有臨時通行證外，不得在道路上行駛，竟於民國
    九十年六月二十八日七時許，駕駛機械式吊車在未經申請許可之台北市○○路○
    段道路由西向東方向行駛，行經該路段一八六號前，因找錯地址而欲離開之際，
    竟疏於注意汽車迴車時，在劃有行車分向限制線之路段，不得迴車之規定，且依
    當時情形天候晴，有日間自然光線、路面乾燥、無缺陷、無障礙物且視距良好，
    並無不能注意之情事，詎丁○○貿然於上開劃有行車分向限制線之路段逕行迴車
    ，適有戊○○騎乘車牌號碼ＨＷ三—七二一號重型機車，沿同路同向行駛至該處
    ，亦疏未注意車前狀況並隨時採取必要之安全措施，見狀閃避不及，致其所騎乘
    機車之右前車頭及車身撞及丁○○所駕駛機械式吊車左前保險桿，戊○○因而人
    車倒地後在同向之快車道上，並受有右眼眼球破裂、角膜裂傷、併無水晶體症、
    右小腿脛腓骨開放性骨折併右肩鎖骨骨折之傷害。
二、丁○○於肇事後，主動央請其隨車助手乙○○撥打電話報警，並於臺北市政府警
    察局甲○分局交通分隊警員丙○○前往現場處理時，不逃避接受裁判而當場向警
    員承認其為肇事人，始知上情。
三、案經戊○○訴由臺灣臺北地方法院檢察署檢察官偵查起訴。
    理  由
一、訊據被告丁○○固不否認於右揭時、地駕駛前開機械式吊車，在未經申請核發臨
    時通行證之情況下行經肇事地點時，與告訴人戊○○所騎乘機車發生擦撞，致其
    受有右眼眼球破裂、角膜裂傷、併無水晶體症、右小腿脛腓骨開放性骨折併右肩
    鎖骨骨折等傷害之事實，惟矢口否認有任何過失，並以：「我當時停在一八六號
    附近查看門牌號碼，因為我要在二段八十五號施工，我走錯路了，我起先停在右
    手邊慢車道上慢慢移出來，我當時行車方向是要變換車道，我有先請助手看後方
    來車，才緩慢的移出來，我打算在二十公尺前面一個紅綠燈十字路口，那裡有左
    轉車道，我打算在那裡倒車出來再往前走，……我很慢行駛，不是我撞到他，是
    對方撞到我。」等語，資為辯解（參見本院九十二年六月九日訊問筆錄）。
二、經查：
(一)、關於被告於右揭時、地駕駛前開機械式吊車，在前述肇事地點與騎乘機車之告訴
    人發生擦撞，告訴人因而受有如前揭事實欄第一項所載之傷害事實：(1)業據被告
    於檢察官偵訊及本院調查審理時均自承不諱（參見九十二年度偵緝字第五一九號
    偵查卷宗第二頁及其反面，本院九十二年六月九日訊問筆錄、同年八月二十七日
    審理筆錄），(2)並經告訴人於檢察官偵訊及本院調查時均指訴翔實（參見九十一
    年度他字第十八號偵查卷宗第十七頁，本院九十二年六月九日訊問筆錄），(3)且
    上述車禍發生經過之客觀事實，有台北市政府警察局甲○分局製作之道路交通事
    故調查報告表、交通事故談話紀錄表、道路交通事故補充資料表及自首調查表各
    一份、交通事故肇事原因初步分析研判表、交通事故分析研判表、現場及車損照
    片共十一幀（以上均為影本）等件附卷可稽（參見九十一年度他字第十八號偵查
    卷宗第十二頁、第三十二至三十八頁，本院刑事卷宗第五十七至六十二頁）。(4)
    再告訴人因本件車禍受有前揭如事實欄第一項所載之傷害，業據其提出財團法人
    國泰綜合醫院之診斷證明書共二紙附卷可參（參見同前他字偵查卷第五頁、第十
    一頁）。足徵被告確實駕駛前開機械式吊車與告訴人所騎乘機車發生車禍，致告
    訴人受傷等情無訛。
(二)、被告雖否認當時欲迴車，而以前揭係變換車道等語置辯；惟查：(1)據其於九十年
    六月二十八日之交通事故談話記錄表中自承：「我駕駛動力機械沿八德路二段，
    西向東行駛第二車道至肇事處，當時我車準備向西迴轉，我見左後方無來車，我
    即開始迴車，突然我車左側助手喊說有車子衝過來，我即煞車停止但還是來不及
    ，致一部重（型）機車ＨＷ三—七二一由我車左側衝出右前車頭，車身擦撞我車
    左後視鏡及左前車頭而肇事。」、「（問：對本案有無補充意見？）我車沒有申
    請臨時通行證。」等語，又其於九十二年三月二十日檢察官偵訊時亦供稱：「我
    是要迴車時變換車道，對方撞過來的。」等語（參見同前偵緝字偵查卷宗第二頁
    反面），(2)並參以告訴人於前揭交通事故談話記錄表陳述：「我駕駛ＨＷ三—七
    二一重（型）機車沿八德路二段西向東行駛第二車道至肇事處，當時我車向前直
    行，突然一部動力機械與我同車道在我前方雙黃線迴轉，我看見即向左閃避不及
    ，致我車右前車頭、車身擦撞該動力機械左前車頭而肇事。」等情，(3)復參酌交
    通事故補充資料表記載，被告所駕駛機械式吊車其左前保險桿及車身有擦撞痕，
    而告訴人所騎乘機車右前車頭及車身亦有擦撞痕之車損情況，是由前揭當事人所
    陳述之行車動向及車損情況，足徵被告當時行至肇事地點，確係有違規於劃有行
    車分向限制線之路段迴車之情事甚明。(4)又依據卷附道路交通事故調查報告表所
    附現場圖及事故現場照片所示，於肇事現場之八德路二段第一快車道上即被告所
    駕機械式吊車之左前方處，地面散有大量碎片，且由被告車輛肇事後之最終停車
    位置橫跨八德路二段第一至第三車道之情形可知，其左轉角度明顯過大，車身與
    道路夾角角度已超過四十五度，與一般車輛單純由第二車道變換至第一車道之正
    常駕駛行為顯不相當，則被告於肇事前之行向係逕由八德路二段一八六號附近違
    規於劃有行車分向限制線之路段迴車，益徵明確。(5)至被告雖舉證人即伊之行車
    助手乙○○，欲證明其變換車道前已注意來車等情，惟據證人乙○○到庭證稱：
    「（問：在停車撞到告訴人過程中被告是否有對你作任何指示？）忘記了，想不
    起來了」等語（參見本院九十二年八月十八日訊問筆錄），是依證人所言，尚無
    法證明被告於行車時，曾請助手乙○○觀察後方來車，而為有利於被告之認定，
    是被告辯稱其行車已盡注意義務一節，並非可採。
(三)、按非屬汽車範圍必須行駛於道路之動力機械，應比照第八十條之規定向公路監理
    機關申請核發臨時通行證，憑證行駛；又汽車迴車時，在劃有行車分向限制線之
    路段，不得迴車，道路交通安全規則第八十三條第一項及第一百零六條第二款分
    別定有明文。被告為考領有大貨車職業駕駛執照，對此實難諉稱不知，況依卷附
    道路交通事故調查報告表所載，肇事當時天候晴、有日間自然光線、路面乾燥無
    缺陷、無障礙物且視距良好等情，並無不能注意之情事，詎被告竟未注意遵守上
    開規定，於劃有行車分向限制線之路段欲逕行迴轉，以致與告訴人所騎乘機車發
    生碰撞而肇事，其違反上開道路交通安全規則而有過失至明，則被告之過失行為
    與告訴人所受傷害間，存有相當因果關係，應屬灼然。
(四)、次按汽車行駛時，駕駛人應注意車前狀況，並隨時採取必要之安全措施，道路交
    通安全規則第九十四條第三項定有明文，再同前規則第二條第一項第一款規定，
    本規則所指汽車包括機器腳踏車在內。依據告訴人於其九十年十二月十三日之告
    訴意旨狀中指稱：「……當告訴人行車於第三車道，距離被告吊車十公尺時，因
    被告突然迴轉，告訴人礙於吊車已橫跨三個車道，擋住告訴人行車路線，若不閃
    避，勢必撞上吊車，加以道路右旁停滿車輛之情況下，告訴人始往內車道閃避，
    然仍無法閃避該吊車，致撞及該吊車之左前角……」等情，並斟酌告訴人於前揭
    交通事故談話記表中稱：「（問：發現危害狀況時距離對方多遠？）在我車右前
    方約五公尺處。」及本院於九十二年七月十四日調查時稱：「（問：注意到吊車
    時，吊車何車道？）我看到時他已經在我前方，我上班時都騎在外車道，我看到
    他時他已經在轉彎，我看到他時已經在閃他了。」等語，顯見告訴人當時發現被
    告車輛迴轉，應有充裕時間足以對於車前狀況做出適當之反應，詎告訴人竟未稍
    作停等之動作，卻反常態而變換至內側車道，欲從被告所駕車輛之前方強行通過
    ，顯見其並未採取必要之安全措施，再被告所駕車輛乃機械式吊車並非一般汽車
    ，其車體龐大，應不致可突然迴轉，則告訴人指稱被告係因突然迴轉以致閃避不
    及而撞上云云，亦無足可採，其對本件車禍之發生亦有過失存在，堪予認定，惟
    仍無解於被告之過失責任。
(五)、又刑法第十條第四項所謂視能之毀敗，係指機能完全喪失其效用而言。同法第十
    條第四項第六款之重傷，係指除去同項第一款至第五款之傷害而於身體或健康有
    重大不治或難治之傷害者而言，如毀敗一目或二目之視能，按照該項第一款之規
    定，固屬重傷，假使所傷之目，僅祇視能減衰，並未完全毀敗，縱令此種減衰具
    有不治或難治之情形，仍與第六款所定之內容並不相當，即祇應成立普通傷害，
    不能遽依重傷論科（參見最高法院二十五年上字第四六八０號、三十年上字第四
    四五號判例），因之，所謂重傷罪之成立，必須已達毀敗程度，即機能完全喪失
    其效用始足當之。本件告訴人發生事故後，受有如前揭事實欄所載之傷害，有前
    揭財團法人國泰綜合醫學之診斷證明書二紙在卷足憑，惟告訴人因右眼眼球破裂
    致角膜裂傷並無水晶體及無虹彩症，經醫師施行角膜縫合及玻璃體切除等手術，
    其目前右眼最佳矯正視力為眼前十五公分處辯指數，至於右腿與右膝經三次補骨
    與關節修補手術後，右膝與右小腿部分應不會造成重大不治或難治之傷害，業經
    本院函詢財團法人國泰綜合醫院屬實，此有九十二年六月十三日財團法人國泰綜
    合醫院函文一紙附卷可參（參見本院刑事卷宗第三十三頁），復審酌告訴人於九
    十二年八月二十七日到庭就其傷勢自陳：「（問：你現在的傷勢如何？）我現在
    右眼的視力只可以辨識眼前的手指指數。」、「（問：你現在如果把左眼遮住，
    以右眼看最佳視力是否可以看到眼前十五公分所比的手指數？）是的。」等語（
    參見本院訊問筆錄），足資佐證告訴人右眼機能未達完全喪失其效用之程度，揆
    諸上揭判例意旨，並不該當於刑法第十條第四項第一款所謂之「毀敗一目或二目
    之視能」，縱令該等減衰已達不治或難治程度，因非「毀敗」，仍與同法第六款
    所定之要件不相當，檢察官之起訴書認被告係犯刑法第二百八十四條第二項後段
    之業務過失致重傷，容有未洽，惟其基本事實同一，本院自應予審理，並變更其
    起訴法條，附此敘明。
(六)、綜上所述，被告罪證已臻明確，其犯行洵堪認定，自應依法論科。
三、被告為順益起重行之司機，平日操作機械式吊車為業，據其自承在卷，係從事駕
    駛業務之人，因駕駛過失致告訴人戊○○受有前揭之傷害，核被告所為，係犯刑
    法第二百八十四條第二項前段之業務過失致人受傷罪。又被告於肇事後，於警員
    前往現場處理時，在其上開犯行未為任何有偵查犯罪職權之公務員已知悉前，不
    逃避接受裁判而當場向警員自首，承認其為肇事人，有台北市政府警察局交通警
    察大隊於九十二年五月十四日以該隊北市警交大四字第○九二六三三一八四○○
    號函覆本院之自首調查報告表一份附卷可稽，是被告既已向該管公務員申述犯罪
    事實，而不逃避接受裁判，已合於刑法第六十二條前段所定對於未發覺之犯罪自
    首而接受裁判之要件，應依該條規定減輕其刑。爰審酌被告未有前科紀錄，有台
    灣高等法院被告全國前案記錄表可憑，本件車禍因被告未申請臨時通行證即駕駛
    機械式吊車行駛於道路在先，復違反在劃有行車分向限制線之路段，不得迴車之
    規定在後，肇致傷及告訴人，其過失程度可謂不輕，另告訴人與有過失之程度及
    因此所受之傷害，以及迄今被告尚未與告訴人達成和解等一切情狀，量處如主文
    所示之刑，並諭知易科罰金之折算標準，以資懲儆。
四、據上論斷，應依刑事訴訟法第二百九十九條第一項前段、第三百條，刑法第二百
    八十四條第二項前段、第六十二條前段、第四十一條第一項前段，罰金罰鍰提高
    標準條例第一條前段、第二條，判決如主文。
本案經檢察官游儒倡到庭執行職務。
中      華      民      國    九十二    年      九      月      十      日
                                    臺灣臺北地方法院交通法庭
                                        法  官  鄧  德  倩
右正本證明與原本無異。
如不服本判決，應於判決送達後十日內向本院提出上訴狀（應抄附繕本）。告訴人或
被害人如對於本判決不服者，應具備理由請求檢察官上訴，其上訴期間之計算係以檢
察官收受判決正本之日期為準。
                                        書記官  石  幸  代
中      華      民      國    九十二    年      九      月      十      日
附錄本案論罪科刑法條全文：
中華民國刑法第二百八十四條
 (過失傷害罪)
因過失傷害人者，處六月以下有期徒刑、拘役或五百元以下罰金，致重傷者，處一年
以下有期徒刑、拘役或五百元以下罰金。
從事業務之人，因業務上之過失傷害人者，處一年以下有期徒刑、拘役或一千元以下
罰金，致重傷者，處三年以下有期徒刑、拘役或二千元以下罰金。


司法院資訊處製作；財團法人民間司法改革基金會備份。
